【裁判字號】    99,審訴,3973
【裁判日期】    991216
【裁判案由】    毒品危害防制條例
【裁判全文】
臺灣高雄地方法院刑事判決            99年度審訴字第3973號
公  訴  人  臺灣高雄地方法院檢察署檢察官
被      告  甘慶松
上列被告因違反毒品危害防制條例案件，經檢察官提起公訴（99
年度毒偵字第5731號），嗣因被告就被訴事實為有罪陳述，經本
院告知簡式審判程序意旨並聽取公訴人及被告之意見後，本院合
議庭裁定由受命法官獨任依簡式審判程序審理，判決如下：
    主  文
甘慶松施用第一級毒品，累犯，處有期徒刑拾月。
    事  實
一、甘慶松前於民國92年間因施用毒品案件，經本院裁定送觀察
    、勒戒後，認有繼續施用毒品傾向，再以92年度毒聲字第29
    09號裁定令入戒治處所施以強制戒治，於93年5 月9 日執行
    完畢出所，並經臺灣高雄地方法院檢察署檢察官以93年度戒
    毒偵字第648 號不起訴處分確定。又前開強制戒治執行完畢
    釋放後5 年內，因施用毒品案件，經臺灣高等法院高雄分院
    （下稱高雄高分院）以95年度上訴字第1000號判處有期徒刑
    10月確定；復於98年間因施用毒品案件，經本院以98年度審
    訴字第2162號判處有期徒刑8 月確定，於99年5 月7 日縮刑
    期滿執行完畢。詎其猶不知悔改，復基於施用第一級毒品海
    洛因之犯意，於99年7 月7 日至7 月8 日間某時，在高雄市
    ○鎮區○○路旁之公園內，以將第一級毒品海洛因摻入香煙
    點燃之方式，施用海洛因1 次。嗣於99年7 月10日下午4 時
    許，在高雄市○鎮區○○路與新衙路路口，因形跡可疑為警
    盤查，發現其為毒品列管人口，經其同意採尿送驗後，結果
    呈嗎啡陽性反應，始悉上情。
二、案經高雄市政府警察局前鎮分局移送臺灣高雄地方法院檢察
    署檢察官偵查起訴。
    理  由
一、本件被告甘慶松所犯係死刑、無期徒刑、最輕本刑為3 年以
    上有期徒刑以外之罪，其於準備程序中就被訴事實為有罪之
    陳述，經法官告知簡式審判程序之旨，並聽取公訴人及被告
    之意見後，經本院合議庭裁定由受命法官獨任進行簡式審判
    程序，合先敘明。
二、訊據被告對於上揭犯罪事實坦承不諱，且被告為警查獲後，
    經採其尿液送驗結果，呈現嗎啡陽性反應，有列管毒品人口
    尿液檢體採集送驗紀錄表、高雄市立凱旋醫院99年8 月11日
    第A00000000 號濫用藥物尿液檢驗報告各1 份在卷可稽（見
    警卷第7 、8 頁），足見被告上開任意性自白與事實相符，
    得為認定被告犯罪之依據。是以，被告施用第一級毒品之犯
    行堪以認定。
三、按海洛因係毒品危害防制條例第2 條第2 項第1 款所稱之第
    一級毒品，依法不得持有、施用。次按毒品危害防制條例於
    92年7 月9 日修正公布，自93年1 月9 日施行，其中第20條
    、第23條將施用毒品之刑事處遇程序，區分為「初犯」及「
    5 年內再犯」、「5 年後再犯」。依其立法理由之說明：「
    初犯」，經觀察、勒戒或強制戒治後，應為不起訴處分或不
    付審理之裁定；經觀察、勒戒或強制戒治執行完畢釋放後，
    「5 年內再犯」者，因其再犯率甚高，原實施之觀察、勒戒
    及強制戒治既已無法收其實效，爰依法追訴或裁定交付審理
    。至於經觀察、勒戒或強制戒治執行完畢釋放後，「5 年後
    再犯」者，前所實施之觀察、勒戒或強制戒治已足以遮斷其
    施用毒品之毒癮，為期自新及協助其斷除毒癮，仍適用「初
    犯」規定，先經觀察、勒戒或強制戒治之程序。從而依修正
    後之規定，僅限於「初犯」及「5 年後再犯」二種情形，始
    應先經觀察、勒戒或強制戒治程序。倘被告於5 年內已再犯
    ，經依法追訴處罰，縱其第3 次（或第3 次以上）再度施用
    毒品之時間，在初犯經觀察、勒戒或強制戒治執行完畢釋放
    5 年以後，已不合於「5 年後再犯」之規定，且因已於「5
    年內再犯」，顯見其再犯率甚高，原實施觀察、勒戒或強制
    戒治，已無法收其實效，即應依該條例第10條處罰（最高法
    院95年度第7 次刑事庭會議決議參照）。查本件被告有如事
    實欄所載，受強制戒治執行完畢釋放後5 年內之95年間，因
    施用毒品案件，經高雄高分院以95年度上訴字第1000號判處
    有期徒刑10月確定之事實，有臺灣高等法院被告前案紀錄表
    1 份在卷可憑，足認其再犯率甚高，原實施觀察、勒戒、強
    制戒治程序，顯無法遮斷其毒癮而收其實效，則其本件於前
    揭時、地再度施用海洛因之犯行，即非屬該條例第20條第3
    項所稱「5 年後再犯」之情形，揆諸前揭最高法院決議意旨
    ，自應依該條例第10條之規定予以追訴處罰。從而，本件事
    證明確，被告涉犯毒品危害防制條例第10條第1 項之罪，應
    堪認定。
四、核被告所為，係犯毒品危害防制條例第10條第1 項之施用第
    一級毒品罪。其為施用而持有第一級毒品之低度行為，應為
    其施用之高度行為所吸收，不另論罪。又被告有如事實欄所
    載，受有期徒刑執行完畢之事實，有臺灣高等法院被告前案
    紀錄表附卷可參，其受徒刑之執行完畢，5 年內故意再犯本
    件有期徒刑以上之罪，為累犯，應依刑法第47條第1 項加重
    其刑。爰審酌被告前有多次施用毒品前科，素行不佳，有上
    開臺灣高等法院被告前案紀錄表可參，其經觀察、勒戒、強
    制戒治及刑之執行後，仍未能徹底戒絕毒品，再犯本件施用
    第一級毒品罪，顯見其無戒毒悔改之意，且其施用毒品造成
    家庭負擔，對於國家、社會有潛在之危險及影響，行為實有
    不該，惟念及被告於本院審理時終能坦承犯行，且其本次施
    用毒品，戕害一己之身體健康，尚無證據證明其於施用毒品
    後犯案害及他人，且其現患有轉移性鼻咽癌（大片肝移轉）
    ，有阮綜合醫療社團法人阮綜合醫院99年11月16日第149096
    號診斷證明書1 紙附卷可稽（見本院卷第35頁），身體狀況
    不佳，並考量其犯罪動機、目的、所生危害，及自稱國小肄
    業、現為臨時工、日薪新臺幣900 元等一切情狀（見本院卷
    第33頁），量處如主文所示之刑，以示懲儆。
據上論斷，應依刑事訴訟法第299 條第1 項前段、第273 條之1
第1 項，毒品危害防制條例第10條第1 項，刑法第11條前段、第
47條第1 項，判決如主文。
本案經檢察官王兆琳到庭執行職務。
中    華    民    國    99    年    12    月    16    日
                      刑事第十庭      法  官  周佳佩
以上正本證明與原本無異。
如不服本判決應於收受判決後10日內向本院提出上訴書狀，並應
敘述具體理由。其未敘述上訴理由者，應於上訴期間屆滿後20日
內向本院補提理由書(均須按他造當事人之人數附繕本)「切勿逕
送上級法院」。
中    華    民    國    99    年    12    月    16    日
                                      書記官  李承悌
附錄本案論罪科刑法條：
毒品危害防制條例第10條第1 項
施用第一級毒品者，處6 月以上5 年以下有期徒刑。

司法院資訊處製作；財團法人民間司法改革基金會備份。
